【裁判字號】    95,上訴,1384
【裁判日期】    951020
【裁判案由】    殺人等
【裁判全文】
臺灣高等法院刑事判決                95年度上訴字第1384號
  上  訴  人  臺灣臺北地方法院檢察署檢察官
  上  訴  人
  即  被  告  丁○○
                      （現於臺灣臺北看守所羈押中）
  選任辯護人  蔡明和律師
              陳德峰律師
  被      告  丙○○
                      樓
  指定辯護人  本院公設辯護人  李廣澤
上列上訴人因被告殺人等案件，不服臺灣臺北地方法院94年度重
訴字第38號，中華民國 95年3月23日第一審判決（起訴案號：臺
灣臺北地方法院檢察署94年度偵字第3873號），提起上訴，本院
判決如下：
    主  文
原判決關於丁○○殺人部份撤銷。
丁○○共同殺人，處有期徒刑拾貳年。
丁○○之上訴駁回。
丁○○上訴駁回部份（即未經許可製造可發射子彈具有殺傷力之
改造手槍部分）所處之有期徒刑陸年陸月，併科罰金新臺幣貳拾
伍萬元，罰金如易服勞役，以罰金總額與陸個月之日數比例折算
，與撤銷改判部份所處之刑，應執行有期徒刑拾捌年，併科罰金
新臺幣貳拾伍萬元，罰金如易服勞役，以罰金總額與陸個月之日
數比例折算，扣案之改造手槍壹枝（槍枝管制編號：00000
00000號，含彈匣壹個）、土造子彈貳顆（由直徑八‧九二
公釐、長度十七‧一五公釐金屬彈殼及直徑七‧八八公釐金屬彈
頭組合而成之土造子彈壹顆、由直徑八‧九一公釐、長度十七‧
０四公釐金屬彈殼及直徑八‧一七公釐金屬彈頭組合而成之土造
子彈壹顆）均沒收。
檢察官就丙○○之上訴駁回。
    事  實
一、丁○○基於製造可發射子彈具有殺傷力槍枝及製造子彈之犯
    意，於民國（下同）92年間某日，在臺北縣三重市重陽橋下
    某處，向某姓名年籍不詳之成年人，以新臺幣（下同）八千
    元至一萬元代價，購得仿FN廠半自動手槍製造之玩具手槍一
    支（含彈匣一個），並於數日後，在不詳地點，向另姓名年
    籍不詳之成年人購得銅製彈頭數個、金屬彈殼數個、底火（
    藥）若干，丁○○購得上開物品後，旋即於92年間某日在其
    住處，將該玩具手槍換裝其於不詳時、地取得之土造金屬槍
    管及適用之彈簧，製成可發射子彈具殺傷力之改造手槍（槍
    枝管制編號：0000000000號），並將上開彈殼、
    彈頭及底火（藥）加以填充組裝而製成具殺傷力之子彈四顆
    。嗣丁○○於 94年2月間因另案違反毒品危害防制條例罪嫌
    及本案殺人罪嫌，經警於 94年2月25日晚上10時30分許在臺
    北縣板橋市○○路○段五六五巷光復停車場內執行拘提，並
    在丁○○身上查獲上開改造手槍一支（含彈匣一個）、具殺
    傷力之土造子彈四顆（共扣得土造子彈五顆，其中一顆不具
    殺傷力而非屬槍砲彈藥刀械管制條例第四條所定子彈），而
    循線查獲上情。
二、丁○○於 94年2月農曆春節期間，在其位於臺北市中正區○
    ○○路○段八四巷一號住處賭博，黃聰明經綽號「捲毛」之
    林順平介紹亦參與賭博，嗣黃聰明因賭輸約 3萬元而心有不
    甘，將輸錢原因歸咎被告丁○○詐賭，並在外放話藉圖解免
    所積欠之賭債，丁○○聞悉後深感不滿，雙方相約談判，丁
    ○○唯恐雙方發生衝突，乃預先備妥其於不詳時間取得而非
    法持有之型號不詳具殺傷力之改造手槍三枝及子彈數發（均
    未扣案），除自己攜帶一把外，另由陳祥鑫及涂維禎各攜帶
    一把至現場，而涂維禎並另邀約姓名年籍不詳之成年男子二
    名到場助勢，渠等圖欲藉該等槍枝除供防身用外，並準備於
    雙方發生衝突時用以壓制對方使用，而丁○○、陳祥鑫、涂
    維禎及二名姓名年籍不詳之成年男子明知持具殺傷力之槍、
    彈對人之身體射擊，有因而致人於死之結果發生。丁○○並
    另邀約丙○○、陳世昌到場參與談判，嗣於同年 2月23日晚
    間 6時許，丁○○邀同丙○○及陳世昌等人，與黃聰明邀同
    前來之黃武德等人在臺北市○○○路與林森南路口之「多倫
    多咖啡廳」見面，雙方短暫交談後，改至臺北市○○○路二
    號之四「北平向陽樓」餐廳繼續談判，而丁○○胞兄陳世昌
    及雙方友人姜正權亦陸續前來居間協調，陳祥鑫、涂維禎與
    另二名不詳姓名年籍之成年男子亦隨後進入餐廳並另坐一桌
    。席間，黃聰明與丁○○又就是否有詐賭一事各持己見，雙
    方一言不合，引發激烈口角，黃聰明突起身自其右側腰際掏
    出型號不詳之手槍一枝（未扣案）指向丁○○作勢開槍，姜
    正權、陳世昌旋即上前阻擋，拉住黃聰明，丁○○見黃聰明
    無罷手之意，亦上前搶取黃聰明之手槍，惟黃聰明於拉扯中
    仍將手槍射擊數發（均未擊中人），姜正權、陳世昌、丙○
    ○聞聲即向店外奔逃，此際丁○○見黃聰明竟舉槍出來射擊
    ，旋基於與陳祥鑫、涂維禎及另二名不詳姓名之男子共同攜
    帶槍枝前來之目的，而共同基於殺害黃聰明之犯意聯絡，由
    渠等中之二人分持該等型號不詳惟具殺傷力之手槍自黃聰明
    之腹部、背部各射擊子彈一發，致使黃聰明因背部槍傷，貫
    穿升主動脈，造成大量出血休克當場死亡，旋丁○○及涂維
    禎即搭乘陳祥鑫所駕駛之車輛離開現場，另二名不詳姓名年
    籍之男子亦隨即逃離現場。嗣經警於 94年2月25日晚上10時
    30分許，在臺北縣板橋市○○路○段五六五巷光復停車場內
    查獲丁○○，而循線查獲上情。
三、案經臺北市政府警察局北投分局報請臺灣臺北地方法院檢察
    署檢察官偵查起訴。
    理  由
一、訊據上訴人即被告丁○○固供承有於上揭時地經警查獲其持
    有上開改造手槍一枝（含彈匣一個）及子彈四顆等事實，並
    有經警於上開時地查獲之該改造手槍一枝（含彈匣一個）及
    子彈五顆扣案可稽（見偵查卷第56頁扣押物品目錄表），而
    該扣案之槍、彈經送內政部警政署刑事警察局鑑定結果，送
    鑑之改造手槍一支（槍枝管制編號：0000000000
    號），認係由仿FN廠半自動手槍製造之玩具手槍換裝土造金
    屬槍管改造而成之改造手槍，機械性能良好，可擊發送鑑子
    彈，認具殺傷力。送鑑之子彈五顆，其中：(一)三顆，認係由
    直徑八‧九二公釐、長度十七‧一五公釐金屬彈殼及直徑七
    ‧八八公釐金屬彈頭組合而成之土造子彈。其中一顆其底火
    部位陷落，經實際試射，無法擊發，認不具殺傷力；餘二顆
    ，採樣一顆試射，可擊發，認具殺傷力。(二)二顆，認均係由
    直徑八‧九一公釐、長度十七‧０四公釐金屬彈殼及直徑八
    ‧一七公釐金屬彈頭組合而成之土造子彈，採樣一顆擊發，
    認具殺傷力，此有該局九十四年四月六日刑鑑字第０九四０
    ０三三一八六號槍彈鑑定書附卷可稽（見偵查卷第142至144
    頁），惟被告丁○○矢口否認有改造槍、彈之犯行，辯稱：
    槍枝買來就這樣了，買來後伊都沒有改造云云，惟查：被告
    丁○○如何於上揭購得玩具手槍一支（含彈匣一個）、銅製
    彈頭數個、金屬彈殼數個及底火（藥）若干後，旋即將該玩
    具手槍之槍管換裝成土造金屬槍管及適用之彈簧，製成具有
    殺傷力之改造手槍，並將上開彈殼、彈頭及底火（藥）加以
    填充組裝而製成具有殺傷力之子彈四顆等情，業據被告丁○
    ○迭於警詢、偵查中、原審法院為羈押之詢問時及原審法院
    審理時供承不諱在卷（見偵查卷第 7頁背面、第87頁、原審
    94年度聲羈字第49號卷第3頁、原審卷第254頁），而查系爭
    槍枝係由玩具手槍換裝土造金屬槍管改造而成，另子彈亦係
    經組裝而成之土造子彈，系爭槍彈究係如何改造而成具有殺
    傷力，當以實際改造系爭槍、彈者最為知悉，系爭槍、彈若
    非係由被告丁○○所加以改造，何以被告丁○○為警查獲時
    ，即向警供承改造系爭槍、彈之情，嗣於偵查中及原審法院
    審理時復仍供承改造系爭槍、彈，是系爭槍彈顯係由被告丁
    ○○所改造而成具殺傷力，被告丁○○事後翻異前詞，否認
    有改造槍、彈之犯行，要屬推諉卸責之詞，不足採信，事證
    明確，被告丁○○改造槍、彈犯行，洵堪認定。
二、訊據上訴人即被告丁○○固供承有於上揭時地與被害人黃聰
    明就是否詐賭乙事相約談判，雙方一言不合，引發激烈口角
    ，被害人黃聰明突掏槍朝其作勢開槍，嗣被害人黃聰明因而
    遭槍傷受有上述傷害死亡等事實，惟矢口否認有殺害被害人
    黃聰明之犯行，辯稱：談判當天伊根本沒有帶槍去，是黃聰
    明突然掏槍，要射擊伊，伊也上去搶槍，後來伊聽到搶響，
    就趕快往外跑，黃聰明怎麼死的，伊並不知道云云。然查：
(一)被害人黃聰明因遭他人自腹部、背部各射擊子彈一發，在其
    正面左腹下部及其背面右肩胛部各有一彈孔，被害人黃聰明
    之腹部及背部因而受有槍擊傷，並因背部槍傷貫穿右胸腔及
    主動脈，造成胸腔及心包膜大量出血休克死亡等情，此據法
    務部法醫研究所解剖鑑定被害人死亡結果認： 「 (一)腹壁
    腰際間離腳底九三‧五公分及離中線十三公分處有槍傷射入
    口一處，大小為０‧六乘０‧六公分，在射入口周邊有皮下
    出血，子彈穿過腹壁射入腹腔後，越過左結腸上方，最後停
    留在左側腸繫膜上，射擊方向為由左至右，略由前至後、略
    由上至下射入。(二)背部右側近中線離腳底一二九‧五公分
    有槍傷射入口一處，大小為０‧六乘０‧六公分，在射入口
    周邊有圓形擦傷痕，子彈射入路徑下：從背部經四胸椎旁右
    側進入右胸腔→穿過心包膜後壁進入心包腔→射入及貫穿升
    主動脈（彈孔在動脈瓣膜上方四公分處）→穿過心包膜前壁
    →子彈停在心包膜上和胸骨下方間之軟組織內。該槍傷因穿
    透右胸腔及主動脈，故造成胸腔及心包膜大量出血，為致命
    之槍傷。射擊方向為由後至前、由下至上、略由右至左射入
    」，有法務部法醫研究所（94）醫鑑字第０三五七號鑑定書
    附卷可稽，並有臺灣臺北地方法院檢察署驗斷書及相驗屍體
    證明書在卷可參（見94年度相字第 157號卷第25至38頁）。
(二)經檢察官相驗及現場蒐證結果，在被害人黃聰明腸繫膜、心
    臟部位各採得彈頭一顆（現場蒐證證物編號六一、六二），
    並在「北平向陽樓」圓桌北側牆壁玻璃上發現二處彈孔，證
    物編號四二彈孔距東側牆壁一四０公分，距地面一四五公分
    ，證物編號四四彈孔距東側牆壁十公分，距地面一一八公分
    ，編號四四彈孔內嵌有彈頭一顆。另於圓桌東側牆壁上距地
    面九五公分及距北側牆壁一八０公分處發現一處彈孔（現場
    蒐證證物編號四三），於玻璃後方採得彈頭一個（現場蒐證
    證物編號五九），亦即共扣得彈頭四顆，發現被害人黃聰明
    身上彈孔二處、現場彈孔三處，並在「北平向陽樓」地面上
    共採得彈殼四個（現場蒐證證物編號一、二、六、四六），
    有現場勘查報告及現場照片附卷可參（見偵查卷第243至257
    頁、臺北市政府警察局黃聰明命案現場勘查照片簿）。此外
    ，被害人黃聰明送醫時，在其隨身物品中扣得彈匣一個（現
    場蒐證證物編號五二），子彈十五顆（現場蒐證證物編號五
    三），此亦有該現場勘查報告及黃聰明送醫之紀錄表一紙在
    卷可查（見偵查卷第 44、256頁）。而扣案之上開彈殼、彈
    頭及在黃聰明身上扣得之子彈十五顆（證物編號五三），經
    內政部警政署刑事警察局鑑定結果，認：「 (1)送鑑彈殼四
    顆，證物編號一、六為已擊發之土造彈殼，因彈底特徵紋痕
    不足，無法比對；證物編號二、四六為已擊發之口徑九公釐
    （㎜）制式彈殼；經以比對顯微鏡比對結果，彈底特徵紋痕
    吻合，認係由同一槍枝所擊發。(2) 送鑑彈頭四顆，經以比
    對顯微鏡檢視結果，證物編號四四（採自玻璃上）、編號五
    九（採自玻璃後方，勘查現場報告誤載為編號四六）為已擊
    發之口徑九公釐銅包衣彈頭，彈頭具有來復線；編號六一、
    六二（採自死者體內）為已擊發之直徑約七‧九公釐金屬彈
    頭，彈頭不具來復線。上述四顆彈頭上之特徵紋痕不足，無
    法比對。(3) 證物編號五三之子彈十五顆，均為口徑九公釐
    制式子彈，均具殺傷力。(4) 案發現場發現有九公釐口徑制
    式彈殼及土造彈殼，及具有來復線之九公釐直徑銅包衣彈頭
    與不具來復線之直徑約七‧九公釐金屬彈頭，研判於現場擊
    發之槍枝至少應有二把。」，有該局 94年4月25日刑鑑字第
    ０九四００三六二三五號槍彈鑑定書及現場勘查報告各一份
    在卷可稽（見偵查卷第181至184頁、258至259頁），綜上，
    在案發現場扣得彈殼四個（九公釐制式彈殼二個、土造彈殼
    二個），口徑九公釐制式彈頭二個，並在黃聰明身上採得直
    徑約七‧九公釐土造彈頭二個，參以扣案已擊發之彈頭、彈
    殼各四個等情以觀，足徵現場槍枝擊發之槍枝至少應有二把
    ，且共擊發至少四次，此證人即當日在場之黃武德亦證稱：
    在現場看到二把槍云云，可知現場槍枝至少二把。另參以被
    害人黃聰明中槍部位分別在：(1) 身體正面腹壁腰際間，射
    擊方向為由左至右，略由前至後、略由上至下射入；(2) 背
    部右肩胛部，射擊方向為由後至前、由下至上、略由右至左
    射入；該二處彈孔其子彈來源方向相反，被害人黃聰明顯係
    遭二把槍分別自正面、背面射擊。
(三)經原審法院將被告丁○○前開扣案槍枝（槍枝管制編號：0
    000000000號）與前開扣案之彈殼四顆（證物編號
    一、二、六、四六）、彈頭四顆（證物編號四四、五九、六
    一、六二），送內政部警政署刑事警察局比對鑑定結果，其
    中僅二顆口徑九公釐制式彈殼具足資比對紋痕特徵，而該扣
    案之系爭槍枝無法裝填口徑九公釐制式子彈，固非由此槍枝
    所擊發等情，有該局94年10月25日刑鑑字第０九四０一五四
    五五九號函在卷可稽，固足證被告丁○○於上開時地為警查
    獲之該槍、彈，並非本件在現場擊發之槍枝。而查被害人黃
    聰明於94年農曆春節期間至被告丁○○家中賭博，因而積欠
    被告丁○○三萬之元債務，惟被害人黃聰明認被告丁○○涉
    嫌詐賭，被告丁○○乃與被害人黃聰明相約94年2月3日下午
    談判。雙方先約在臺北市○○○路林森南路口之「多倫多咖
    啡廳」，短暫交談後，轉往「北平向陽樓」餐廳。而當天被
    告丁○○除邀約陳祥鑫、涂維禎、陳世昌、被告丙○○，及
    另由涂維禎邀約另二名姓名年籍不詳之男子（下稱Ａ男、Ｂ
    男）到場參與談判；而被害人黃聰明則邀約黃武德、姜正權
    及另三名不詳姓名年籍男子（下稱Ｃ男、Ｄ男、Ｅ男）；共
    十三人，在「北平向陽樓」內分坐二桌，分別為九人（下稱
    大桌）、四人（下稱小桌）。大桌從靠近「北平向陽樓」門
    口之位置起，反時針方向，分別為：陳世昌、姜正權、黃聰
    明、Ｃ男、Ｄ男、丙○○、丁○○、Ｅ男、黃武德。被告丁
    ○○坐在黃聰明對面；小桌則在大桌北側，共坐陳祥鑫、涂
    維禎、Ａ男、Ｂ男四人等情，此據證人陳祥鑫、姜正權、陳
    世昌之證述及被告丁○○、丙○○供述綦詳在卷（證人陳祥
    鑫部分見偵卷第 105、289頁；證人姜正權部分見偵卷第148
    、149 頁；證人陳世昌部分見偵卷第17、18頁，至證人陳世
    昌證稱被告丁○○坐在丙○○左邊，核與證人姜正權、陳祥
    鑫及被告丁○○、丙○○供述情節不同，證人陳世昌此部分
    證述應屬誤認，附此敘明），並有被告丁○○及證人姜正權
    分別繪製之現場座位圖在卷可參（見偵查卷第 11頁、第158
    頁），此外並有證人即「北平向陽樓」餐廳負責人陳竹立、
    服務生賴林麗真、廚師陳幸義之證述在卷可參。至被告丁○
    ○否認當天有攜帶何槍枝至「北平向陽樓」餐廳之事實，惟
    證人陳祥鑫於警詢時證稱：伊於94年2月23日下午4時許，在
    板橋電動玩具店與丁○○相遇，他請伊開計程車載他回臺北
    住處，後來他撥了幾通電話即上車，並於車上將一把改造手
    槍交給伊，並告知要處理事情，以防萬一。隨後伊即載他至
    忠孝東路、林森南路口，他欲前往咖啡廳，請伊在車上等，
    後來他告知伊說要吃飯，請伊將車停好，欲駛離時，綽號「
    排骨」（即涂維禎）」帶二位伊不認識的朋友一起上車，伊
    將車開往對面「北平向陽樓」餐廳之停車場，並一同下車，
    而欲下車前，「排骨」還交代伊將丁○○之前所交之槍枝，
    隨身攜帶，隨後一同進入餐廳。丁○○除交給伊一把槍外，
    另外還拿二把，但交給誰伊不知道，總共三把槍。‧‧‧後
    來伊將他們載回原先下午伊載他們之電動玩具店前，並將丁
    ○○交給伊的槍還他，這時涂維禎以為丁○○也要將他身上
    之槍收回，所以有拿槍出來，欲交給丁○○，但丁○○沒收
    云云（見偵查卷第288至291頁）；嗣於偵查中證稱：94年 2
    月23日晚上七時許，伊有去北平向陽樓。伊原本是跟丁○○
    在板橋打電動，他請伊載他到忠孝東路家，在路上他跟伊說
    是人家說他在過年期間詐賭，今天就是要約出來談。後來他
    回家約過了十幾分鐘又上車，他上車後就拿一個手提袋裡面
    不知裝了幾支槍，他就從裡面拿了一把槍出來給伊，叫伊在
    車上等他，接著我就載他去多倫多咖啡廳，到了之後他便進
    去了，伊則在車上等他，後來丁○○說要去吃飯，並說涂維
    禎會帶伊去停車，這時涂維禎便跟另外二個人上伊的車，伊
    停完車，就跟他們一起進去，涂維禎下車時，叫伊順便把那
    把槍帶進餐廳去，伊就帶著槍進去云云。‧‧‧後來伊載他
    們回板橋電動玩具店時，伊有看到涂維禎身上有帶一把槍。
    另外丁○○叫伊把他給我的槍還他，但是他沒收走涂維禎的
    槍。…丁○○那天有帶三把槍，一把是小九二，另外二把是
    八㎜，三把都是改造的。伊之前有看過。出事當天，涂維禎
    當天所帶的八㎜就是丁○○給他的。丙○○被抓交保後還跟
    伊說：好險，丁○○帶的槍不是當天的那一把。…丁○○被
    抓當天帶的槍不是涂維禎帶的那把槍云云（見偵查卷第 300
    至 302頁），而於原審法院94年9月7日審理時復證稱：伊還
    沒進去（餐廳）有看見三支槍。在警詢中說進去餐廳之前看
    到三把槍用手提袋裝，是正確的，丁○○有從手提袋內拿出
    一把槍交給伊，叫伊在車上待命，手提袋丁○○後來有帶下
    車云云（見原審卷第63、64頁）；嗣於原審法院94年11月17
    日審理時證稱：當天丁○○帶的三把槍中，交給伊的是小九
    二，伊從餐廳出來載他回板橋的路上就還他了云云（見原審
    卷第151、158頁）；茲查證人陳祥鑫係被告丁○○邀約到場
    參與談判，並開車搭載被告丁○○前往現場，若無其事，證
    人陳祥鑫實無自承攜帶槍枝到場之理，亦無設詞誣陷被告丁
    ○○之必要，另經對被告丙○○所有之000000000
    0號電話實施通訊監察結果，錄得被告丙○○於94年2月28
    日22時49分，與陳祥鑫有略如下列內容之對話：「（順兄與
    阿鑫二人於車上談論命案槍枝的問題，順兄說你要記得，人
    家如果講東西在你身上，硬說你也要說沒有〈命案槍枝〉你
    要講我哪有，順兄又說哪天哪支如果交給阿弟就慘了）」，
    有該監聽譯文在卷可稽（見偵查卷第127頁），而此於原審
    法院審理時，經檢察官詰問證人陳祥鑫並提示予證人陳祥鑫
    辨認，證人陳祥鑫並不否認有監聽譯文所載對話（見原審九
    十四年十一月十七日審判筆錄第十九頁），另於原審法院審
    理時及本院審理時，於調查證據時經提示該監聽譯文內容予
    被告丙○○辨認，被告丙○○亦不否認有該譯文內容之對話
    ，是被告丁○○所辯當天並未攜帶何槍枝至現場云云，要屬
    卸責之詞，不足採信，而證人涂維禎於警詢及原審法院審理
    時否認當天有到「北平向陽樓」餐廳，無非為圖解其涉及本
    案之詞，亦非事實。
(四)被告丁○○及被害人黃聰明分別邀約到場參與談判之人陸續
    在「北平向陽樓」餐廳坐定並點菜完畢後，被告丁○○即向
    被害人黃聰明質問關於賭債及詐賭傳聞之事，雙方一言不合
    發生爭執，被害人黃聰明突起身自腰際掏出型號不詳之手槍
    一支指向被告丁○○並拉滑套作勢開槍，證人姜正權、陳世
    昌見狀上前勸阻並拉住被害人黃聰明，被害人黃聰明又拉滑
    套一次，旋被告丁○○亦起身繞至黃聰明右前方欲奪取黃聰
    明之手槍，嗣即發生槍枝擊發數次及被害人黃聰明中槍等情
    ，此據（一）證人陳世昌於警詢時證稱：伊弟弟丁○○向黃
    聰明說你欠我 3萬元，為何要在外放風聲說我們詐賭，黃聰
    明還是說有詐賭，並從腰際拔出槍枝，伊看到黃聰明開二槍
    打到玻璃。…黃聰明第二次拉滑套時，丁○○欲搶下黃聰明
    手上的槍，但並未將槍奪下，只用雙手將槍壓制住，拉扯中
    伊突然聽到二聲連續槍響，慌亂中伊即向外跑離現場。…但
    是在伊離開餐廳前，黃聰明並未倒地。伊不知道是誰開槍射
    擊黃聰明云云（見偵查卷第17至22頁）；嗣於偵查中亦證稱
    ：黃聰明懷疑到伊家賭博時有詐賭，約伊弟弟丁○○見面，
    而在北平向陽樓餐廳時，黃聰明說怎麼可以詐賭，丁○○說
    沒有，二人就吵起來，黃聰明突站起來，並拔槍出來，要拉
    滑套，坐他旁邊的姜正權就阻止他，抓住他的手，丁○○也
    過去要抓他的槍，黃聰明就往後退，將滑套拉開，丁○○及
    姜正權合力搶他的槍，他的槍就往鏡子方向擊發了，伊聽到
    有二聲槍響，就往外跑云云（見九十四年度相字第一五七號
    卷第11頁）；於原審法院審理時證稱：黃聰明跟陳世昌兩人
    在餐廳發生爭執，黃聰明即站起往後退並拉滑套，我們上前
    阻擋，丁○○上前與他拉扯，後來就聽到槍聲，伊就往外跑
    。槍聲是碰、碰兩聲，槍聲是黃聰明的槍，伊在警詢時所稱
    看到黃聰明扣扳機開槍等情實在云云（見原審卷第73、74頁
    ）；（二）證人姜正權於偵查中證稱：丁○○說他們沒有詐
    賭，黃聰明竟說他們詐賭，那後面的帳還要不要收，當時伊
    有出面替他們打圓場，但沒講幾句，他們很火爆，黃聰明先
    站起來，往後退從腰部掏出槍來，伊出手制止他，但他用手
    把我推開，並拉槍的滑套，旁邊桌子的人有四、五個人也站
    起來，同時間伊就有聽到一、二聲槍聲，伊隨即往外跑云云
    （見偵查卷第 169頁），嗣於原審法院審理時證稱：進入餐
    廳後，坐下來大概二、三分鐘，丁○○跟黃聰明就起口角了
    ，伊看到黃聰明舉槍，有聽到槍聲，但誰開槍我不曉得。當
    時伊沒有注意丁○○，黃聰明坐伊旁邊，他掏槍伊有試圖制
    止他，後來伊聽到槍聲後就離開現場。‧‧‧伊聽到的槍聲
    好像是從桌子的對面，但來自哪裡伊沒辦法確定，應該不是
    黃聰明開的，因為伊離他很近。聽到槍聲後，黃聰明身體沒
    有出現任何狀況，我也沒有回頭看是誰開槍及往何處擊發，
    伊就離開現場。‧‧‧伊聽到槍聲至離開，約在十秒至半分
    鐘之間，離開時黃聰明沒有中槍等語（見原審卷第67至72頁
    ）；（三）證人陳祥鑫於警詢時證稱：伊才進入餐廳坐下欲
    喝茶，即聽見丁○○所坐桌面發生口角，伊看見坐在丁○○
    對面之男子（即黃聰明）站起來，退後，從右邊褲袋內拿出
    一把手槍，他就用槍朝丁○○比，說「你賭博出老千」，隨
    後即拉槍機，伊見一群人撲向黃聰明勸阻他不要開槍。…黃
    聰明拔槍時，同桌之人涂維禎與兩名不詳男子立即上前附合
    丁○○，阻止黃聰明開槍，當我看見黃聰明開槍後，即往餐
    廳廚房（即後門）方向跑出餐廳，將車子開往餐廳門口，後
    來丁○○與涂維禎是上伊的車離去云云（見偵查卷第 106、
    289、290頁）；嗣於偵查中證稱：…當時伊跟涂維禎及涂維
    禎帶來的兩名朋友坐在他們正後方，靠近鏡子處。沒多久，
    看到黃聰明站起來，對丁○○說你們詐賭（臺語）…。丁○
    ○也站起來說，我們沒有詐賭，接著就看到黃聰明從褲子內
    拿出一把槍指著丁○○，並且有拉滑套，其他人看到如此，
    也都站起來要拉黃聰明，伊看到丁○○的大哥（陳世昌）及
    旁邊的人去拉黃聰明，在拉扯中黃聰明的槍有向上擊發一槍
    。涂維禎跟他二個朋友就衝過去抓黃聰明，接著伊就從廚房
    跑走去開車，伊把車子開到門口時，丁○○跟涂維禎從店內
    出來，上伊的車，叫伊把車子開走云云（見偵查卷第 302頁
    ）；而於原審法院審理時證稱：伊進去沒多久他們就起爭執
    ，當時伊的位置距離大桌不到三公尺，可以看見丁○○，伊
    看到黃聰明掏槍，把槍往上舉指向丁○○方向。後來就聽到
    槍聲，他（黃聰明）站起來很多人就跟著站起來了。黃聰明
    把槍掏出來時，丙○○、丁○○站起來，伊看到排骨（即涂
    維禎）及他的二位朋友都去搶黃聰明的槍，伊則是跑出去。
    當時聽到二聲槍聲，在餐廳聽到一聲、跑出去又聽到一聲云
    云（見原審卷第59頁至第66頁）；（四）證人黃武德於原審
    法院審理時證稱：當天他們是在「北平向陽樓」談賭債糾紛
    ，好像是黃聰明欠對方的，對方伊不認識。雙方吵起來時，
    伊看到黃聰明和另外一個伊不認識的人把槍拿出來，另外一
    位不認識的人伊只記得有帶眼鏡，‧‧‧另一拿槍者不是與
    伊同桌的人，應該是對方（即被告丁○○一方）的人，他們
    在吵，有人出來攔，當時伊有聽到有人講一句話「把對方灌
    下去」（臺語），應該是對方的人講的。他們拿槍出來時伊
    就離開，在叫計程車時有聽到槍聲，聽到幾聲記不清楚云云
    （見原審卷第246至251頁），是依當時在場參與談判之證人
    陳世昌、姜正權、陳祥鑫及黃武德等人所述，被害人黃聰明
    與被告丁○○間於上揭時地就是否詐賭乙事相約談判時，雙
    方一言不合發生爭執，被害人黃聰明並掏槍作勢射擊被告丁
    ○○，而於雙方搶槍過程中，被害人黃聰明所持之槍枝並因
    而擊發，而被害人黃聰明即遭槍擊等事實，應堪認定，此經
    被害人黃聰明邀約至餐廳之證人甲○○、乙○○於本院審理
    時到庭亦均證稱當天黃聰明與丁○○有發生口角爭執，後來
    雙方人都站起來，拉扯中就聽到槍聲了，隨即往外跑了云云
    ，至渠等二人雖均證稱並無看見被害人黃聰明有掏槍之情，
    惟此核與事實不符，非無係為迴謢被害人黃聰明持槍之詞。
(五)本案被告丁○○為警於上開時地查獲之槍、彈，固無從證明
    係供殺害被害人黃聰明所用，已如前述，而亦無於現場扣得
    被告丁○○等人及被害人黃聰明當日談判時帶至現場之手槍
    以供鑑定比對被害人黃聰明身上所受之槍傷究自何槍枝所射
    擊，至被告丁○○固否認涉有開槍射殺被害人黃聰明之犯行
    ，惟查被告丁○○因與被害人黃聰明間因究是否詐賭乙事相
    約談判，被告丁○○唯恐雙方發生衝突，乃預先備妥型號不
    詳具殺傷力之改造手槍三把及子彈，並由其及證人陳祥鑫、
    涂維禎各攜帶一把至現場，而涂維禎並另邀約二姓名年籍不
    詳之成年男子到場助勢，已如上述，茲查被告丁○○等攜帶
    槍彈至談判現場，其目的無非係為供雙方談判而發生衝突時
    用以壓制對方使用，或於遭受對方攻擊時持以供反擊對方之
    用，否則被告丁○○又何以邀約多人到場參與談判，並預為
    準備槍彈，嗣雙方於談判過程中一言不合發生爭執，被害人
    黃聰明突起身掏出手槍並朝被告丁○○作勢欲射擊，雖經在
    場之人陳世昌、姜正權及被告丁○○上前阻擋並欲搶下該手
    槍，然被害人黃聰明所持之手槍仍於拉扯中擊發，則依雙方
    因一言不合而發生衝突時，被害人黃聰明竟掏出手槍朝被告
    丁○○作勢欲射擊，繼而該槍枝並擊發，而以被告丁○○等
    人攜帶槍彈至談判現場之目的，既係為免自身遭受被害人黃
    聰明持槍射擊，並為攻擊壓制對方，此際被告丁○○及陳祥
    鑫、涂維禎暨另二名受邀到場助勢之不詳姓名男子中，當因
    而持預先已備妥具殺傷力之改造手槍朝被害人黃聰明射擊，
    以壓制被害人黃聰明，此參酌被告丁○○於偵查時供稱：確
    定是後面那一桌的人（即陳祥鑫、涂維禎及另二名不詳姓名
    之男子）開的槍云云（見偵查卷第85頁），嗣於原審法院為
    羈押訊問時供稱：打死黃聰明的那槍伊確定是後面那桌的人
    開的槍云云（見原審94年度聲羈字第49號卷 94年2月27日訊
    問筆錄），而證人姜正權於警詢時證稱：黃聰明拿出槍時，
    伊即上前阻止他，後來伊便聽到二聲槍聲，應該為後桌之人
    （即陳祥鑫、涂維禎及另二名不詳姓名之男子）所為，而伊
    聽到槍聲時便跑離該餐廳云云（見偵查卷第90頁），嗣於原
    審法院審理時證稱：警詢中說是小桌的人開槍，是因為伊看
    到黃聰明掏槍時即欲制止他，然後伊便聽到那邊有槍聲云云
    （見原審卷第67至71頁）；另證人黃武德於原審法院審理時
    亦證稱：當時伊看到黃聰明與坐小桌戴眼鏡之人拿槍出來，
    並有聽到現場丁○○一方的人說「把對方灌下去」，伊即離
    開現場，在等計程車時有聽到槍聲，槍聲幾聲不記得了云云
    （見原審卷第246至251頁）；證人乙○○於本院審理時亦到
    庭證稱：伊在現場有聽到有人喊「把對方灌下去」，是在第
    一聲槍響之後云云，而本件雙方談判時，被害人黃聰明一方
    ，除被害人黃聰明有攜帶一把槍枝至現場外，並無證據足資
    證明受被害人黃聰明邀約之人有攜帶槍枝至現場參與談判之
    情事，而被告丁○○等人則攜帶三把之具殺傷力改造手槍及
    子彈到場，其中被告丁○○所邀約至現場談判之陳祥鑫、涂
    維禎及另二名不詳姓名之男子並坐坐於被告丁○○、被害人
    黃聰明等人所坐大桌後方之小桌，已如上述，是本件被害人
    黃聰明腹部及背部分別遭槍擊，應係坐於該小桌之陳祥鑫、
    涂維禎及另二名不詳姓名之男子中之二人持槍射擊所致，且
    衡情經由被害人黃聰明邀約談判人，亦無持槍射擊被害人黃
    聰明之理，另查被害人黃聰明於衝突中掏出手槍時，旋即遭
    證人姜正權、陳世昌及被告丁○○等人上前阻止並出手欲搶
    下該手槍，此際被害人黃聰明手持之手槍雖有擊發，縱因而
    跳彈反擊，以當時數人拉扯中，又豈有如此湊巧僅被害人黃
    聰明一人遭跳彈擊中兩發致死，而查於衝突中先行掏出手槍
    者係被害人黃聰明，並因而擊發，被害人黃聰明並致遭槍擊
    死亡，是案發當時喊說「把對方灌下去」者應係被告丁○○
    一方之人，至被告丁○○縱非實際開槍射擊被害人黃聰明之
    人，然查被告丁○○與被害人黃聰明相約談判，並唯恐雙方
    發生衝突，被告丁○○並預為準備具殺傷力之槍彈攜帶至現
    場，其目的顯係為免自身遭受被害人黃聰明持槍射擊，暨於
    受攻擊時持以壓制對方，而被告丁○○等人並當知以具有殺
    傷力之槍彈朝人之身體射擊有因而致人於死之結果，茲被害
    人黃聰明既係於與被告丁○○發生衝突中遭槍擊，是被告丁
    ○○與陳祥鑫、涂維禎及另二名不詳姓名之男子間就被害人
    黃聰明之受槍擊死亡，顯有犯意聯絡及行為分擔，被告丁○
    ○所辯並無殺害被害人黃聰明云云，要屬卸責之詞，殊無足
    採，查本件持以槍擊被害人黃聰明之槍枝固未扣案，而無從
    依鑑驗之方式以確認其具有如何之殺傷力，惟被害人黃聰明
    遭被告丁○○等人持以攜帶至現場之改造槍彈槍擊死亡，是
    該等槍彈顯具有殺傷力，應堪認定，而並無何積極證據足資
    證明被告丁○○等人攜至上開餐廳之槍彈係由被告丁○○改
    造而成，是被告丁○○所犯上開論罪之改造槍彈犯行與被告
    丁○○此部分另單純持有具殺傷力之槍彈犯行間，並無何實
    質上一罪或裁判上一罪之關係，且其犯罪構成要件互異，應
    係犯意各別，事證明確，被告丁○○此部分犯行，應堪認定
    。而本件被告丁○○殺人事證既已明確，且證人黃武德、姜
    正權、陳祥鑫等人除於警詢及偵查中供述在卷外，並於原審
    法院審理時到庭經交互詰問而證述在卷，渠等供述已明確，
    被告丁○○於本院審理時，復申請傳喚證人黃武德、姜正權
    、陳祥鑫等人到庭，本院核無必要，附此敘明。
三、查被告丁○○行為後，槍砲彈藥刀械管制條例於94年 1月26
    日修正公布，並自同年 1月28日生效施行，修正前槍砲彈藥
    刀械管制條例第11條第 1項之未經許可製造可發射子彈具有
    殺傷力之各式槍砲罪，移至新法第8條第1項，並將刑罰由 5
    年以上有期徒刑，併科新臺幣 1千萬元以下罰金，提高為無
    期徒刑或5年以上有期徒刑，併科新臺幣1千萬元以下罰金。
    經比較新舊法結果，以舊法對於被告丁○○較為有利，依刑
    法第2條第1項但書之規定，自應適用修正前之槍砲彈藥刀械
    管制條例第11條第1項之規定處斷，另槍砲彈藥刀械管制條
    例第12條第1項、第2項之規定於被告行為後並未予修正，自
    無比較新舊法之問題。被告丁○○未經許可先後製造具有殺
    傷力之槍枝一枝、子彈四顆，核其所為，係犯修正前槍砲彈
    藥刀械管制條例第11條第 1項之未經許可製造可發射子彈具
    有殺傷力之槍枝罪及槍砲彈藥刀械管制條例第12條第 1項之
    未經許可製造具有殺傷力子彈罪，至起訴書雖記載被告丁○
    ○所為係犯槍砲彈藥刀械管制條例第8條第4項之未經許可持
    有可發射子彈具有殺傷力之槍枝罪及同條例第 12條第4項之
    未經許可持有子彈罪，惟被告丁○○所持有之上開槍彈均為
    其自行製造，業如前述，其製造槍彈部分與起訴持有之犯罪
    事實有實質上一罪之關係，並經公訴人提出 94年7月19日94
    年度蒞字第8678號補充理由書補充犯罪事實及起訴法條，被
    告丁○○製造槍、彈犯行，自應併予審理，附此敘明。被告
    丁○○製造槍枝、子彈完成後持有槍枝、子彈及持有槍枝、
    子彈之主要組成零件之行為，應均為製造槍枝、子彈之當然
    結果，均不另論罪；又被告丁○○先後製造四顆子彈之犯行
    ，係基於同一犯意，於密接時地為製造具殺傷力子彈之犯行
    ，各該舉動間之獨立性甚為薄弱，依一般社會健全觀念難以
    強行分離，且係侵害同一法益，應認係基於單一犯意接續為
    之，為接續犯，僅論以一未經許可製造具有殺傷力子彈罪，
    又被告丁○○主觀上基於同一製造槍彈侵害社會公共安全之
    犯益，客觀上，其製造子彈之目的係為裝填入改造之槍枝使
    用，且均於密接時間內製造，應視為以一製造行為，同時製
    造可發射子彈具有殺傷力之槍枝及具有殺傷力子彈，係一行
    為同時觸犯未經許可製造可發射子彈具有殺傷力之槍枝罪及
    未經許可製造具有殺傷力子彈罪，為想像競合犯，應依刑法
    第55條之規定，從一重之未經許可製造可發射子彈具有殺傷
    力之槍枝罪處斷，至被告行為後，刑法第55條想像競合犯之
    規定，雖於94年1月7日修正公布，並於95年7月1日施行，增
    列但書規定「但不得科以較輕罪名所定最輕本刑以下之刑」
    ，惟此僅係想像競合犯科刑之限制，為法理之明文化，非屬
    法律之變更（參照最高法院 95年第8次刑事庭會議決議），
    自無新、舊法比較之問題，附此敘明。公訴人認被告丁○○
    製造槍枝、子彈之行為應分論併罰，容有誤會，附此敘明。
    原審以被告上述犯行，事證明確，援引修正前槍砲彈藥刀械
    管制條例第11條第1項、槍砲彈藥刀械管制條例第12條第1項
    ，刑法第11條前段、第2條第1項、修正前刑法第55條、第42
    條第3項、刑法第 38條第1項第1款及罰金罰鍰提高標準條例
    第 2條之規定，並審酌被告丁○○之素行、犯罪之動機、目
    的、手段，製造槍、彈對於社會治安影響甚鉅，危害重大及
    犯罪後之態度等一切情狀，量處有期徒刑6年6月，併科罰金
    新臺幣25萬元。而就罰金易服勞役部分，經以被告丁○○行
    為時，刑法第 42條第2項前段規定：「易服勞役以1元以上3
    元以下折算一日。」而此並依修正前罰金罰鍰提高標準條例
    第 2條前段規定，就其原定數額提高為100倍折算1日，是被
    告行為時之易服勞役折算標準，應以銀元三百元折算一日，
    即新台幣九百元折算1日。嗣 95年7月1日修正公布施行之刑
    法第 42條第3項前段規定：「易服勞役以新台幣一仟元、二
    仟元或三仟元折算一日。」比較修正前後之易服勞役折算標
    準，固以修正後之規定，較有利於受刑人，惟依上揭被告所
    犯之罪，經分別適用修正前刑法第55條想像競合犯之規定，
    暨定其應執行刑部分同應適用修正前刑法第 51條第5款規定
    （理由詳後述），則綜合全部結果而為新舊法比較，並為免
    法律割裂適用，就此罰金易服勞役之折算標準，並同適用修
    正前刑法第42條第2項前段之規定為易服勞役之折算標準。
    復以扣案之改造手槍一枝（槍枝管制編號：0000000
    000號，含彈匣一個）、土造子彈二顆（由直徑八‧九二
    公釐、長度十七‧一五公釐金屬彈殼及直徑七‧八八公釐金
    屬彈頭組合而成之土造子彈一顆、由直徑八‧九一公釐、長
    度十七‧０四公釐金屬彈殼及直徑八‧一七公釐金屬彈頭組
    合而成之土造子彈一顆），均為違禁物，爰依刑法第38條第
    1項第1款之規定，宣告沒收（至原扣案具有殺傷力之土造子
    彈二顆，於鑑驗過程中因試射擊發已失其子彈違禁物之性質
    ，爰不予宣告沒收），經核認事用法，並無不合，被告丁○
    ○上訴意旨否認有改造槍彈犯行，尚難認有理由，應予駁回
    。
四、按槍砲彈藥刀械管制條例所規定之持有行為，其持有之繼續
    ，為行為之繼續，而非狀態之繼續；亦即一經持有該條例所
    規定之槍砲、彈藥或刀械，其犯罪即已成立，但其完結須繼
    續至持有行為終了時為止（參照最高法院90年度臺非字第21
    號判決）。而查槍砲彈藥刀械管制條例業於 94年1月26日修
    正公布，並自 94年1月28日生效，本件被告丁○○既否認有
    持槍殺害被害人黃聰明之犯行，自無從依其供述，查知被告
    丁○○究係如何及於何時持有該槍彈，然被告丁○○既於95
    年2月23日持該槍彈涉犯本件殺人犯行，自應適用94年1月26
    日修正後之槍砲彈藥刀械管制條例規定加以處罰，要無新舊
    法比較適用之問題，合先敘明。查被告丁○○預為準備具有
    殺傷力之槍彈至其與被害人黃聰明相約談判之處所，嗣雙方
    發生衝突時，被害人黃聰明因而遭槍擊死亡，核其所為，係
    違反94年1月26日修正後之槍砲彈藥刀械管制條例第 8條第4
    項之未經許可持有其他可發射子彈具有殺傷力之槍枝罪、同
    條例第12條第4項之未經許可持有子彈罪及刑法第 271條第1
    項之殺人罪。被告丁○○與陳祥鑫、涂維禎及另二名不詳姓
    名年籍之成年男子間，就此部分所犯之罪，具有犯意聯絡及
    行為分擔，均為共同正犯。被告以一行為同時觸犯槍砲彈藥
    刀械管制條例第8條第4項未經許可持有其他可發射子彈具有
    殺傷力之槍枝罪及第12條第 4項之未經許可持有子彈罪，為
    想像競合犯，應依刑法第55條規定，從一重之未經許可持有
    其他可發射子彈具有殺傷力之槍枝罪處斷，至被告行為後，
    刑法第55條想像競合犯之規定，雖於94年1月7日修正公布，
    並於95年7月1日施行，增列但書規定「但不得科以較輕罪名
    所定最輕本刑以下之刑」，惟此僅係想像競合犯科刑之限制
    ，為法理之明文化，非屬法律之變更（參照最高法院95年第
    8 次刑事庭會議決議），自無新、舊法比較之問題，附此敘
    明。而被告丁○○所犯未經許可持有其他可發射子彈具有殺
    傷力之槍枝罪與殺人罪間，具有方法結果之牽連關係，而查
    被告行為後，刑法第55條牽連犯之規定，業於94年1月7日修
    正公布刪除，並於95年7月1日施行，被告所犯上開二罪，依
    修正後刑法之規定，應分論併罰，是比較新舊法之規定，以
    修正前之規定較有利於被告，則被告所犯上開未經許可持有
    槍枝罪及殺人罪二罪，依刑法第2條第1項之規定，應適用修
    正前即行為時刑法第55條牽連犯之規定，從一重之殺人罪處
    斷。原審就被告丁○○此部分未經許可持有其他可發射子彈
    具有殺傷力之槍枝、未經許可持有子彈及殺人犯行，未詳加
    調查，細心勾稽，而以本案現場擊發之槍枝均未扣案，且不
    能排除係被害人黃聰明之槍枝擊發之子彈跳彈擊中自己，或
    係被害人黃聰明所邀集之人持槍誤擊被害人黃聰明，而以並
    無何積極證據足資證明被害人黃聰明之死亡係被告丁○○或
    其所邀約前去談判之人持槍射擊所致，因而以不能證明被告
    丁○○涉有此部分殺人犯行，而就被告丁○○被訴殺人犯行
    部分諭知無罪，自有未洽，檢察官上訴意旨執此指摘原審判
    決被告丁○○此部分殺人犯行無罪係屬不當，非無理由，則
    原判決關於被告丁○○殺人部份既有可議，自應由本院予以
    撤銷改判，爰審酌被告丁○○之素行、犯罪之動機、目的、
    手段、被害人黃聰明於衝突中先行掏出手槍致遭槍擊死亡（
    查被害人黃聰明於掏出手槍指向被告丁○○時，旋即遭證人
    姜正權、陳世昌及被告丁○○等人上前勸阻並合力欲搶下該
    手槍，渠等因而互為拉扯，被害人黃聰明係於拉扯中遭槍擊
    死亡，是被害人黃聰明並非於對被告丁○○實施不法侵害時
    ，而遭被告丁○○基於防衛其自身權利而為之反擊行為，核
    與刑法正當防衛之要件尚有未合，自無刑法正當防衛之適用
    ，附此敘明），因而所致生之危害及犯罪後否認犯行等一切
    情狀，量處有期徒刑12年。而查被告丁○○行為後，刑法第
    51條亦業於94年1月7日修正公布，並於95年7月1日施行，修
    正前刑法第51條規定：「數罪併罰，分別宣告其罪之刑，依
    左列各款定其應執行者：」其中第 5款規定：「宣告多數有
    期徒刑者，於各刑中之最長期以上，各刑合併之刑期以下，
    定其刑期。但不得逾二十年。」修正後刑法第51條第 5款規
    定：「宣告多數有期徒刑者，於各刑中之最長期以上，各刑
    合併之刑期以下，定其刑期。但不得逾三十年。」比較結果
    ，修正前刑法第51條第 5款規定較有利於被告，並依適用法
    律不宜割裂原則，爰就撤銷改判部分所處之刑與上訴駁回部
    份所處之刑（即未經許可製造可發射子彈具有殺傷力之槍枝
    罪），定其應執行如主文第四項所示之刑，並就上開應沒收
    之物併予沒收。至被告丁○○與陳祥鑫、涂維禎及另二名不
    詳姓名之男子持以犯本件殺人所用之具殺傷力手槍，並未扣
    案，且該型號不詳之槍枝亦無從確認，未免日後執行上之困
    難，自不予以宣告沒收。
五、公訴意旨另以：被告丙○○於94年 2月農曆春節期間，在丁
    ○○位於臺北市中正區○○○路○段八四巷一號住處賭博，
    黃聰明經綽號「捲毛」之林順平介紹亦參與其中，惟黃聰明
    因輸錢而心有不甘，將輸錢原因歸咎被告丙○○與丁○○共
    同詐賭，並在外放話藉圖卸免所積欠之賭債，丁○○得悉亦
    感不滿，雙方相約談判，丁○○乃預先備妥型號不詳之改造
    手槍三枝（均未扣案）及子彈，除自己持有外，另交付陳祥
    鑫及不詳姓名年籍男子三人做為談判時防身、壓制對方使用
    。嗣於同年2月23日晚間6時許，被告丙○○與丁○○共同基
    於犯意之聯絡，並由丁○○另預先召集陳祥鑫、及不明男子
    三人，與黃聰明及其召來助勢之不明男子數人在臺北市中正
    區○○○路、林森南路口「多倫多咖啡廳」見面，雙方短暫
    交談後，改至臺北市中正區○○○路二號之四「北平向陽樓
    」餐廳繼續談判，席間，丁○○胞兄陳世昌及雙方友人姜正
    權亦前來居間協調，陳祥鑫則與不明男子三人隨後進入餐廳
    另坐一桌。未料，黃聰明與丁○○仍各持己見，雙方一言不
    合，引發激烈口角，黃聰明突起身自右側腰際掏出型號不詳
    之手槍一枝（未扣案）指向丁○○作勢開槍，姜正權、陳世
    昌旋即上前阻擋，拉住黃聰明，丁○○見黃聰明無罷手之意
    ，亦上前搶取黃聰明之手槍，惟黃聰明於拉扯中仍將手槍射
    擊數發（均未擊中人），姜正權、陳世昌聞聲即向店外奔逃
    ，而被告丙○○竟與丁○○及其所邀約前來之友人數名為達
    壓制黃聰明之目的，竟共同基於戕害人生命之犯意聯絡，由
    丁○○及不明男子分持不明手槍自黃聰明之腹部、背部各射
    擊子彈一發，致使黃聰明因背部槍傷，貫穿升主動脈，造成
    大量出血休克當場死亡。因認被告丙○○共同涉犯刑法第27
    1條第1項之殺人罪嫌云云。
六、按犯罪事實應依證據認定之，無證據不得認定犯罪事實；又
    不能證明被告犯罪者，應諭知無罪之判決，刑事訴訟法第15
    4條第2項、第301條第1項分別定有明文。而所謂認定犯罪事
    實之證據，係指足以證明被告確有犯罪行為之積極證據而言
    ，該項證據必須適合於被告犯罪事實之認定，倘證據是否真
    實尚欠明顯，自難以擬制推測之方法，為其判斷之基礎（參
    照最高法院40年臺上字第86號判例）。
七、查公訴人據以認定被告丙○○涉犯本件殺人罪嫌，無非係以
    ：被告丙○○坦承有與被告丁○○共同前往與黃聰明談判，
    證人陳幸義、賴林麗真、陳竹立、姜正權、陳世昌之證言，
    暨臺灣臺北地方法院檢察署檢察官 94年2月23日勘驗筆錄、
    驗斷書、相驗屍體證明書、法務部法醫研究所鑑定書、行動
    電話通聯紀錄、內政部警政署刑事警察局槍彈鑑定書、臺北
    市政府警察局刑事鑑識中心現場勘查報告書及現場勘查照片
    簿等為其論據。訊據被告丙○○固供承因被告丁○○與被害
    人黃聰明就是否詐賭乙事相約談判，其有於上揭時地陪同被
    告丁○○前往北平向陽樓餐廳之事實，惟堅決否認有上揭公
    訴人指訴之殺人犯行，並辯稱：94年 2月23日伊有陪同丁○
    ○前往「北平向陽樓」餐廳與被害人黃聰明談判，後來丁○
    ○跟黃聰明發生爭吵，黃聰明突掏槍指向丁○○並拉滑套，
    伊就趕緊跑到外面，並不知道後來發生何事云云。查：
(一)被害人黃聰明於 94年2月間農曆春節期間前往被告丁○○上
    開住處賭博，因輸錢而認被告丁○○、丙○○涉有詐賭，並
    在外放話被告丁○○、丙○○詐賭乙事，被告丁○○因而與
    被害人黃聰明相約談判，並邀同被告丙○○一起參與以便向
    被害人黃聰明說明等情，此據被告丙○○、丁○○供述在卷
    。而查被告丁○○唯恐與被害人黃聰明談判時發生衝突，乃
    預為準備具有殺傷力之改造手槍三把及子彈，除其持有一把
    外，另將其中二把交由證人陳祥鑫及涂維禎各攜帶一把至現
    場，而涂維禎並另邀約二名姓名不詳之男子到場助勢，茲所
    應審究者為被告丙○○是否知悉被告丁○○為本件談判而預
    為準備槍彈之事實。
(二)訊據被告丙○○矢口否認事前知悉被告丁○○為本件談判而
    預為準備該槍彈之事實，而查本件係被害人黃聰明前往被告
    丁○○住處賭博，因輸錢而認有詐賭，被告丁○○與被害人
    黃聰明因而相約談判是否詐賭乙事，被告丙○○則係受被告
    丁○○邀約以便向被害人黃聰明說明並無詐賭乙事，始因而
    由被告丁○○帶同到現場，被告丙○○實無預為準備槍彈之
    必要，而被告丁○○因唯恐與被害人黃聰明發生衝突，乃預
    為準備槍彈，並查無何證據足資證明被告丁○○曾將預為準
    備槍彈乙事告知被告丙○○，至證人陳祥鑫、涂維禎攜帶至
    現場之二把槍枝，證人陳祥鑫於偵查中證稱：94年 2月23日
    晚上七時許，丁○○請伊載他到忠孝東路家，在路上他跟伊
    說是人家說他在過年期間詐賭，今天就是要約出來談。後來
    他回家約過了十幾分鐘又上車，他上車後就拿一個手提袋裡
    面不知裝了幾支槍，他就從裡面拿了一把槍出來給伊，叫伊
    在車上等他，接著伊就載他去多倫多咖啡廳，到了之後他便
    進去了，伊則在車上等他，後來丁○○說要去吃飯，並說涂
    維禎會帶伊去停車，這時涂維禎便跟另外二個人上伊的車，
    伊停完車，就跟他們一起進去，涂維禎下車時，叫伊順便把
    那把槍帶進餐廳去，伊就帶著槍進去云云，是被告丁○○交
    付槍枝予證人陳祥鑫、涂維禎時，被告丙○○並不在場，亦
    非與證人陳祥鑫及涂維禎等人一同前往北平向陽樓餐廳，而
    證人陳祥鑫、涂維禎及另二名姓名不詳之男子進入北平向陽
    樓餐廳並坐於另一桌時，被告丙○○已先行抵達並坐於大桌
    ，則被告丙○○與證人陳祥鑫、涂維禎及另二名姓名不詳之
    男子並無何接觸，亦無何證據足資證明被告丙○○事先即知
    悉證人陳祥鑫及涂維禎等人攜帶槍枝至現場之事實。
(三)被告丁○○與被害人黃聰明於席間因就是否詐賭乙事，雙方
    一言不合發生爭執，被害人黃聰明突起身自右側腰際掏出手
    槍指向被告丁○○作勢開槍，在場見狀之證人姜正權、陳世
    昌及被告丁○○等人因而上前欲搶下被害人黃聰明手持之手
    槍，而於拉扯中被害人黃聰明手持之手槍仍射擊數發，因而
    肇致被害人黃聰明遭槍擊死亡，茲被告丙○○既不知被告丁
    ○○、證人陳祥鑫及涂維禎等人預先準備槍枝之事，被告丙
    ○○並僅係由被告丁○○帶同前來向被害人黃聰明說明並無
    詐賭乙事，惟被告丁○○與被害人黃聰明二人於餐廳甫坐定
    ，二人即為詐賭乙事一言不合發生爭執，是此被告丁○○與
    被害人黃聰明間衝突並係瞬間發生，被告丙○○對此衝突之
    發生當無預見可能，且被告丙○○並於聽到槍響後立即逃離
    現場，要無與被告丁○○等人就殺害被害人黃聰明有何犯意
    聯絡或行為分擔。至被告丙○○案發後五日之94年 2月28日
    晚上10時49分與證人陳祥鑫電話中固有提起：命案的槍枝那
    天如果交給阿弟（即被告丁○○），阿弟就慘了（台語）等
    語，惟查被告丙○○與被告丁○○一同前往與被害人黃聰明
    相約談判，被害人黃聰明並於衝突中遭槍擊致死，嗣被告丁
    ○○於上開時地為警查獲其持有槍彈，被告丙○○經獲知被
    告丁○○持有而為警查獲之槍枝並非命案之槍枝，因而於與
    證人陳祥鑫電話聊天中，基於關心被告丁○○之情誼，而向
    證人陳祥鑫提及上開語句，此並非情理之無，尚難因被告丙
    ○○事後有此說辭即認被告丙○○就殺害被害人黃聰明犯行
    應負共犯之責。
(四)綜上所述，本件既查無何積極證據足資證明被告丙○○涉有
    公訴人指訴之殺人犯行，是被告丙○○所辯並無殺人犯行云
    云，應堪採信，被告丙○○犯罪尚屬不能證明，原審因而以
    不能證明被告丙○○犯罪，而為被告丙○○無罪之諭知，經
    核並無不合，檢察官上訴意旨猶以被告丙○○與證人陳祥鑫
    上揭監聽譯文所示之內容，仍認被告丙○○與被告丁○○間
    就本件殺人犯行有犯意聯絡及行為分擔，而指摘原審判決被
    告丙○○無罪係屬不當，尚難認有理由，應予駁回。
據上論斷，應依刑事訴訟法第368條、第369條第1項前段、第364
條、第299條第1項前段，94年1月26日修正後槍砲彈藥刀械管制
條例第8條第4項、第12條第4項，刑法第11條前段、第271條第1
項、第2條第1項前段、修正前刑法第55條、第51條第5款，判決
如主文。
本案經檢察官陳明光到庭執行職務。
中    華    民    國    95    年    10    月    20    日
                  刑事第五庭    審判長法  官  吳  敦
                                      法  官  陳世宗
                                      法  官  張傳栗
以上正本證明與原本無異。
如不服本判決，應於收受送達後十日內向本院提出上訴書狀，其
未敘述上訴之理由者並得於提起上訴後十日內向本院補提理由書
（均須按他造當事人之人數附繕本）。
                                      書記官  何子傑
中    華    民    國    95    年    10    月    20    日
附錄：本案論罪科刑法條全文
（94年1月26日修正前）槍砲彈藥刀械管制條例第11條第1項
未經許可，製造、販賣或運輸第四條第一項第一款所稱其他可發
射金屬或子彈具有殺傷力之各式槍砲者，處五年以上有期徒刑，
併科新臺幣一千萬元以下罰金。
（94年1月26日修正前）槍砲彈藥刀械管制條例第12條第1項
未經許可，製造、販賣或運輸子彈者，處一年以上七年以下有期
徒刑，併科新臺幣五百萬元以下罰金。
（94年1月26日修正後）槍砲彈藥刀械管制條例第8條第4項
未經許可，持有、寄藏或意圖販賣而陳列第 1 項所列槍枝者，處
一年以上七年以下有期徒刑，併科新台幣0000000元以下罰金。
（94年1月26日修正後）槍砲彈藥刀械管制條例第12條第4項
未經許可，持有、寄藏或意圖販賣而陳列子彈者，處五年以下有
期徒刑，併科新台幣 0000000 元以下罰金。
中華民國刑法第271條
殺人者，處死刑、無期徒刑或十年以上有期徒刑。
前項之未遂犯罰之。
預備犯第 1 項之罪者，處二年以下有期徒刑。


司法院資訊處製作；財團法人民間司法改革基金會備份。
